最高法院刑事判決　　　　　　　　　　　　　　　九十一年度台上字第三○二○號
　　上訴人　台灣高等法院高雄分院檢察署檢察官
　　被　告　甲○○
右上訴人因被告違反毒品危害防制條例案件，不服台灣高等法院高雄分院中華民國八
十九年三月十五日第二審更審判決（八十八年度上更(一)字第二二二號，起訴案號：台
灣高雄地方法院檢察署八十五年度偵字第一四一四六號），提起上訴，本院判決如左
：
    主  文
原判決撤銷，發回台灣高等法院高雄分院。
    理  由
本件原判決以公訴意旨略以：被告甲○○與通緝中之羅仕舉基於犯意之聯絡，於民國
八十三年八月間，利用被告所經營之桂利企業有限公司（下稱桂利公司），自泰國以
二十呎貨櫃進口「全椰水」罐頭來台時，在罐頭中夾藏圓柱型毒品海洛因約一千五百
塊，每塊重量為二百八十公克，總重量約為四百二十公斤。待貨櫃運抵基隆港後，即
由被告委託聯慶報關行辦理通關手續，並將之拖至台北縣三重市○○路○段一○二巷
二十三號，即被告向其友人陳隆福借用之倉庫寄放，因認被告涉有懲治走私條例第二
條第一項之私運管制物品進口，及修正前肅清煙毒條例第五條第一項之運輸毒品罪嫌
等情。但經審理結果，認為不能證明被告犯罪，因而維持第一審諭知被告無罪之判決
，駁回檢察官在第二審之上訴，固非無見。
惟查：(一)證據雖已調查而其內容尚未明瞭者，即與未經調查無異，如遽行判決，仍屬
應於審判期日調查之證據而未予調查。原判決以：被告係應羅仕舉之要求，在不須負
擔運費、報關費用、稅金，亦不使用信用狀之情況下，因不疑有他，代為進口椰子水
並辦理通關手續而已，羅仕舉將海洛因裝在椰子水之罐頭內，夾藏進口，難謂被告知
情，因而為無罪之諭知（見原判決第四面第五至七行、第五面第六至八行、第六面第
十一至十三行）。惟依卷內資料，被告進口椰子水所使用之全部空罐，均由被告出資
在國內訂製後，運送至泰國裝填；本次進口一貨櫃之椰子水（其中夾藏有四百二十公
斤之海洛因），其進口稅捐、運費及報關費用，均由被告支付；該筆貨款且已辦理押
匯、贖單，由被告完成付款手續；並於進口後，由被告覓得倉庫存放（見偵字第四四
八二號卷第五頁，偵字第一一七六二號卷第三十七頁、第三十八頁、第四十七頁，第
一審卷第一○七頁背面，原審更(一)卷第八十三頁、第九十五至一○六頁）。原判決竟
謂：被告係應羅仕舉之要求，在不須負擔運費、報關費用、稅金，亦不使用信用狀之
情況下，因不疑有他，代為進口椰子水並辦理通關手續而已，即與卷內證據資料，不
相適合。究竟實情如何，原審未予查明，即遽行判決，已有未合。況被告且在台北市
為羅仕舉租用套房及申請呼叫器，供其來台時住宿及聯絡之用，足見雙方之關係，非
僅止於代辦一次通關手續而已。又被告為桂利公司之負責人，倘為正常之貿易行為，
理當以公司之電話洽談商務；但被告卻不謀此途，竟多次利用公共電話與在泰國之羅
仕舉聯絡，亦與常情有違（見偵字第四四八二號卷第七頁背面、第九頁、第四十四頁
背面，第一審卷第二十頁、第一三六頁背面，原審更(一)卷第一一八頁、第一三一頁）
，其原因何在，原審未予究明，即遽行判決，亦嫌速斷。(二)關於使用信用狀之國際貿
易，係進口國之進口商先向其往來之銀行支付一定成數之金額後，申請開給信用狀，
持交出口國之出口商作為將來付款之擔保；出口國之出口商於取得信用狀後，因開狀
銀行已擔保付款，乃將貨物裝載輸出。運送人於貨物裝載後，因託運人（即出口商）
之請求，發給載貨證券，即國際貿易上所稱之提單；出口商於取得提單後，即可持提
單、信用狀等相關文件，至與進口國開狀銀行相往來之出口國銀行辦理「押匯」（即
以提單質押取得貨款）。出口國銀行於墊付貨款並取得提單等相關文件後，即持各該
文件向進口國之開狀銀行，請求付款；進口國之開狀銀行於付款後，亦取得提單等相
關文件。嗣進口商必須向開狀銀行辦理「贖單」（即付清貨款，取得提單）後，始能
持提單辦理通關手續及向運送人領貨，以完成國際貿易。本案依據開狀銀行（即華南
商業銀行前鎮分行）所檢送之資料，本件國際貿易已完成「押匯」、「贖單」之手續
；被告亦承認，請其女婿林武松至前鎮分行辦理贖單（筆錄誤載為押匯）；被告且將
贖單後所取得之提單等相關文件，持交報關行之林正井辦理通關並完成領貨手續（見
原審更(一)卷第八十三頁、第九十五至一○六頁，偵字第一一七六二號卷第三十七頁）
。足見被告對於辦理此次進口，及進口後之贖單、通關、領貨過程，均知情且始終參
與。原判決竟認定，羅仕舉「偷押匯」，被告不知情（見原判決第八面第八至十行）
，亦與卷證資料，不相適合。(三)未受請求之事項予以判決者，其判決當然違背法令，
刑事訴訟法第三百七十九條第十二款定有明文。本案檢察官僅就被告涉有懲治走私條
例第二條第一項之私運管制物品進口，及修正前肅清煙毒條例第五條第一項之運輸毒
品罪嫌提起公訴（見偵字第一四一四六號卷第二十八頁）；至於被告是否亦涉有販賣
毒品罪嫌，並不在起訴之範圍。乃原判決竟就「販賣毒品」部分，一併判決無罪（見
原判決第九面第五至七行），亦有未受請求之事項予以判決之違法。檢察官上訴意旨
執以指摘原判決不當，為有理由，應認仍有撤銷發回更審之原因。
據上論結，應依刑事訴訟法第三百九十七條、第四百零一條，判決如主文。
中      華      民      國    九十一    年      五      月     三十     日
                              最高法院刑事第十一庭
                                  審判長法官  呂  潮  澤
                                        法官  白  文  漳
                                        法官  陳  世  雄
                                        法官  孫  增  同
                                        法官  林  開  任
      右正本證明與原本無異
                                              書  記  官
中      華      民      國    九十一    年      六      月      四      日
